【裁判字號】    92,交上易,47
【裁判日期】    920318
【裁判案由】    過失傷害
【裁判全文】
臺灣高等法院刑事判決                            九十二年度交上易字第四七號
    上  訴  人  臺灣桃園地方法院檢察署檢察官
    被      告  甲○○
右上訴人因被告過失傷害案件，不服臺灣桃園地方法院九十一年交易字第五六五號，
中華民國九十一年十一月二十八日第一審判決（起訴案號：臺灣桃園地方法院檢察署
九十一年度偵字第一四九五○號），提起上訴，本院判決如左：
    主  文
原判決撤銷。
甲○○因過失傷害人，處拘役伍拾日，如易科罰金，以參佰元折算壹日。
    事  實
一、甲○○於民國九十一年四月九日上午七時五十五分許，駕駛車號Ｚ九─０二七三
    號自用小客車，沿桃園市○○路由龜山往桃園方向行駛，行經桃園市○○路○段
    九十九巷口欲左轉時，甲○○應注意車前狀況，並隨時採取必要之安全措施，及
    汽車行駛至交岔路口，轉彎車輛應讓直行車先行，且按諸當時之天候、光線、有
    閃黃燈號誌、路況等一切情狀，復無不能注意之情形，竟疏未注意暫停逕自左轉
    ，適有乙○○所騎乘車牌號碼ＲＴＥ─二三三號機車由對向駛來，亦疏未注意行
    經交岔路口，應減速慢行及車前狀況，仍以時速三、四十公里速度欲穿越上述交
    岔路口，甲○○所駕駛之自用小客車車頭因而撞及ＲＴＥ─二三三號機車左側，
    使乙○○人車倒地，因而受有左脛腓骨骨折、脛骨斷成兩節、腓骨斷成參節等傷
    害。甲○○肇事後，立即以所有行動電話報警，並於有偵查犯罪權限機關發覺上
    情前，主動向據報到場之警員陳述上開肇事經過，表明為肇事人而接受審判。
二、案經乙○○訴由桃園縣警察局桃園分局報告臺灣桃園地方法院檢察署檢察官偵查
    起訴。
    理  由
一、訊據被告甲○○就於右揭時、地駕駛車輛左轉彎時與告訴人乙○○所騎乘機車發
    生碰撞，致告訴人受有左脛腓骨骨折、脛骨斷成兩節、腓骨斷成參節等傷害此事
    實；迭於警訊及偵查、原審及本院審理中坦承不諱；核與告訴人乙○○於警訊及
    偵查、原審及本院審理中所指之肇事經過情形相符；並有告訴人所提出長庚紀念
    醫院診斷證明書、及警製交通事故談話紀錄表、道路交通事故調查報告表、現場
    照片十二紙等附卷可稽（見偵查卷第三、五至六、九至一五頁）。
二、依被告於原審調查中所述：伊當時到路口時是腳踩煞車減速，車子還是有往前行
    ，但是當時到黃線區的時候，對向車道都是塞車，對向車道的車都有停下來讓伊
    過，所以就一直往前行，在往前行到機慢車道時沒有注意到被害人，等到看到被
    害人快撞到伊的時候，就急踩煞車，車子停下來的時候，被害人就撞到伊了等語
    （見原審卷第一二頁九十一年十月十六日訊問筆錄）；及告訴人於警訊中稱：當
    時發生危害狀況時，距離對方約五公尺，行車速率約時速三十至四十公里等語；
    於原審調查中所述：伊當時是沿著萬壽路跟被告是對向，伊是沿著機慢車道行駛
    ，當時確實是車很多，不過伊記得伊前面沒有車，伊就一直往前走，伊到路口時
    都一直沒有看到被告所駕駛的車輛等語（見偵查卷第五頁，原審卷第一三頁九十
    一年十月十六日訊問筆錄）。是依被告所供述左轉後直行至機慢車道均未注意告
    訴人所駕機車，及告訴人所陳當時時速約三、四十公里，一直到肇事巷口前均未
    注意到被告所駕車輛，至發現時僅距離被告所駕車輛五公尺，暨本件肇事後現場
    照片（見偵查卷第一一頁），研判結果本件應係被告所駕車輛車頭處撞擊告訴人
    所駕機車左側處等情以觀，足徵本件車禍事故之發生，應係被告駕駛上開小客車
    行經前述交岔路口左轉彎直行時，疏未注意車前狀況及停讓有路權優先直行之告
    訴人機車先行，而告訴人亦疏未注意車前狀況即被告所駕車輛左轉之事，而發生
    本件車禍肇事，甚為明確，且被告亦於原審審理中直承：伊沒有想到有機車過來
    ，伊覺得自己有過失等語（見原審卷第二八頁九十一年十一月七日審判筆錄）。
三、按汽車行駛時，駕駛人應注意車前狀況，並隨時採取必要之安全措施，汽車行駛
    至交岔路口，轉彎車輛應讓直行車輛先行，道路交通安全規則第九十四條第三項
    、第一百零二條第一項第六款分別定有明文，被告為自用小客車駕駛人，領有駕
    駛執照，自當知之甚詳，並應遵守前開規定，且依卷附道路交通事故調查報告表
    ，當時之天候為晴，日間自然光線，有閃黃燈號誌，路面乾燥，路面狀況為乾燥
    、無缺陷，道路亦無障礙物，視距良好，並無不能注意之情形，被告竟疏未注意
    停讓由告訴人所騎乘沿上開路段對向車道直行之機車先行，即逕自左轉致肇事端
    ，使告訴人受傷，自有過失。且被告之過失與告訴人所受傷害間，有相當因果關
    係。雖告訴人騎乘機車穿越交岔路口亦疏未注意車前狀況，於本件肇事同有疏失
    ，惟此項告訴人之過失與被告過失相競合併為危害發生之原因，依法被告仍難辭
    其過失之責。從而，事證明確，被告過失傷害犯行可以認定，應依法論科。
四、核被告所為，係犯刑法第二百八十四條第一項前段之過失傷害罪。又被告於肇事
    後即以所有行動電話報警處理，此分據被告及告訴人於警訊及原審調查中陳述明
    確，且依證人即現場處理員警高志強於原審調查中所述：伊到現場時伊的同事有
    跟伊說被告承認他有肇事等語（見原審卷第一三頁九十一年十月十六日訊問筆錄
    ），是被告於員警抵達車禍肇事現場處理發覺上情前，即先行主動向員警陳述上
    開肇事之經過，表明其係肇事人進而接受審判，合於自首規定，應依刑法第六十
    二條前段減輕其刑。
五、原審據以論罪科刑，判處被告拘役伍拾日，如易科罰金，以參佰元折算壹日，並
    宣告緩刑貳年，固非無見。惟查原判決未依道路交通案件處理辦法第二條第二款
    、第五條、第六條之規定以交通法庭名義為之，而以刑事第五庭名義作成裁判，
    已有未合；且被告迄未賠償被害人，被害人迄今仍爭議不休，原判決對被告宣告
    緩刑貳年，亦欠妥適。又檢察官據告訴人之請求上訴意旨指摘原判決僅對於被告
    判處拘役伍拾日，如易科罰金，以參佰元折算壹日，認量刑不當。本院認原審判
    決量刑之刑度，尚稱持平。惟原判決有前揭可議之處，自應由本院將原判決撤銷
    改判。爰審酌被告及告訴人均有如前述之過失，告訴人所受有左脛腓骨骨折、脛
    骨斷成兩節、腓骨斷成參節等傷害之程度，及被告犯罪後坦承應負過失責任並接
    受審判，惟尚未達成民事上和解之態度等一切情狀，量處如主文第二項所示之刑
    ，並諭知易科罰金之折算標準。
據上論斷，應依刑事訴訟法第三百六十九條第一項前段、第三百六十四條、第二百九
十九條第一項前段、刑法第二百八十四條第一項前段、第六十二條前段、第四十一條
第一項，罰金罰鍰提高標準條例第一條前段、第二條，判決如主文。判決如主文。
本案經檢察官朱兆民到庭執行職務。
中      華      民      國    九十二    年      三      月     十八     日
                            臺灣高等法院交通法庭
                                審判長法  官  陳  祐  治
                                      法  官  楊  炳  禎
                                      法  官  王  炳  梁
右正本證明與原本無異。
不得上訴。
                                      書記官  潘  大  鵬
中      華民      國      九十二  年      三      月      十九    日
附錄本案論罪科刑法條全文：
刑法第二百八十四條
因過失傷害人者，處六月以下有期徒刑、拘役或五百元以下罰金。致重傷者，處一年
以下有期徒刑、拘役或五百元下罰金。
從事業務之人，因業務之過失傷害人者，處一年以下有期徒刑、拘役或一千元以下罰
金。致重傷者，處三年以下有期徒刑、拘役或二千元以下罰金。


司法院資訊處製作；財團法人民間司法改革基金會備份。
